【裁判字號】    95,台上,6105
【裁判日期】    951109
【裁判案由】    違反毒品危害防制條例
【裁判全文】
最高法院刑事判決            九十五年度台上字第六一○五號
上  訴  人  甲○○
上列上訴人因違反毒品危害防制條例案件，不服台灣高等法院高
雄分院中華民國九十三年一月二十日第二審判決（九十二年度上
訴字第一九○八號，起訴案號：台灣高雄地方法院檢察署八十九
年度偵字第二七一九七號、九十年度偵字第二四七八號），提起
上訴，本院判決如下：
    主  文
原判決撤銷，發回台灣高等法院高雄分院。
    理  由
本件原判決認定：上訴人甲○○於民國八十九年十一月三十日下
午三時三十分許，在高雄市前鎮區○○○路與成功路口，與一同
搭乘六Ｋ－七三七七號自用小客車抵達該處之袁家麒、吳松及
綽號「忠哥」之成年男子，商談毒品安非他命買賣相關事宜後，
即駕駛該自用小客車前往不詳地點，取得以茶葉鋁箔袋包裝之第
二級毒品安非他命五包（驗後淨重共五千零三十九公克），意圖
販賣而持有之。嗣上訴人於同日下午四時三十分許，攜帶該五包
安非他命，駕駛前開自用小客車返回原地時，為在場埋伏之警察
查獲，並扣得前揭安非他命五包等情。因而撤銷第一審判決，改
判仍論處上訴人意圖販賣而持有第二級毒品罪刑，固非無見。
惟查：(一)、有罪之判決書，應於理由內記載認定犯罪事實所憑之
證據及其認定之理由；且對於被告有利之證據不採納者，亦應記
載其理由，刑事訴訟法第三百十條第一款、第二款分別定有明文
。原判決事實認定，上訴人已與袁家麒、吳松及綽號「忠哥」
者，商談毒品安非他命買賣相關事宜後，即駕車前往他處，取得
安非他命五包，意圖販賣持返原處，經警查獲。惟上訴人始終否
認有與袁家麒、吳松、「忠哥」等人商談買賣安非他命之事，
並辯稱其向綽號「忠哥」者借用車輛時，不知車內有安非他命。
業經檢察官為不起訴處分確定之袁家麒、吳松亦始終證述，未
與上訴人商談買賣安非他命之事，且不認識上訴人。證人即到場
處理之警員顏振裕、楊志旺、胡元鐘並一致證稱：據線報在屏東
之某鐵工廠藏有毒品，乃鎖定從該鐵工廠駛出之涉案車輛（指前
揭六Ｋ－七三七七號自用小客車），一路跟監到高雄市前鎮區○
○○路與成功路口（即本件查獲之地點），發現上訴人從某超商
走出來，與由該車輛下車之三人談話後，即駕駛該車輛離去，伊
等再予跟蹤，惟跟至往旗津之過港隧道附近，因未跟上而走失，
乃返回原處埋伏，約三十分許，上訴人駕駛原車返回原處時，上
前盤查，即在車上查獲該五包安非他命，「忠哥」則於上訴人返
回之前離去，嗣並在屏東之鐵工廠，再查獲其他之安非他命。至
於本件扣案之安非他命五包，究係「忠哥」從屏東之鐵工廠運出
，或上訴人駕車前往他處取得？並不清楚；另上訴人與該三人談
話時，因距離甚遠，不知其商談之內容（見他字第二一八九號卷
第十頁背面至第十一頁背面；偵字第二七一九七號卷第三十五頁
至第三十六頁；第一審訴緝字第六號卷第四十三頁至第四十五頁
、第六十二頁至第六十六頁；原審卷第五十五頁至第五十九頁）
。以上供述如果無訛，則上訴人在凱旋四路與成功路口之超商前
，與袁家麒、吳松、「忠哥」等人談話之內容為何？扣案之安
非他命，係「忠哥」從屏東之鐵工廠運出，或上訴人前往他處取
得？均屬不明。乃原判決並未具體說明上訴人與袁家麒、吳松
、「忠哥」等人，確有商談買賣安非他命所憑之證據及其認定之
理由；亦未說明袁家麒、吳松、顏振裕、楊志旺、胡元鐘等人
，前揭對於上訴人有利之證述，不予採納之理由，即逕認上訴人
與袁家麒、吳松、「忠哥」商談買賣安非他命後，即駕車前往
他處，取得五包安非他命，意圖販賣持返原處，自嫌理由不備。
(二)、證據雖已調查而其內容尚未明瞭者，即與未經調查無異，如
遽行判決，仍屬應於審判期日調查之證據而未予調查。按刑法第
二十五條第一項所謂著手，係指犯罪行為人對於構成犯罪之事實
開始實行而言。原判決認定，上訴人已與袁家麒、吳松、「忠
哥」商談買賣安非他命事宜後，隨即駕駛車輛前往他處，取得五
包安非他命，意圖販賣持返原處。如果無訛，上訴人既於商談買
賣安非他命事宜後，即前往他處取來大量（五公斤餘）安非他命
，依其情形，上訴人是否已經著手於販賣行為之實行？於公平正
義之維護有重大關係，即有究明之必要。乃原審未予調查、釐清
，並為必要之說明，即逕認尚未著手，亦嫌速斷。(三)、認定犯罪
事實所憑之證據，雖不以直接證據為限，間接證據亦包括在內；
然而無論直接或間接證據，其為訴訟上之證明，須於通常一般之
人均不致有所懷疑，而得確信其為真實之程度者，始得據為該特
定犯罪之認定。原判決認定，上訴人與袁家麒、吳松、「忠哥
」商談買賣安非他命事宜後，隨即駕駛車輛前往他處，「取得」
五包安非他命，意圖販賣持返原處。但上訴人如何「取得」安非
他命？向何人「取得」？其「取得」之原因為何？其事實並未具
體認定，理由亦未予說明。則上訴人之行為，除可能成立意圖販
賣而持有罪外，亦有可能成立其他罪名，例如運輸罪（受他人之
委託而運輸）、販賣既遂罪（意圖營利而販入）或共同販賣未遂
罪（與提供毒品者共同販賣未遂）……等。究竟實情為何，尚不
明瞭，原審未予究明，並為必要之說明，即遽行判決，亦有未合
。以上或為上訴意旨指摘所及，或為本院得依職權調查之事項，
應認原判決有撤銷發回更審之原因。
據上論結，應依刑事訴訟法第三百九十七條、第四百零一條，判
決如主文。
中    華    民    國  九十五  年  十一    月    九    日
                      最高法院刑事第十一庭
                          審判長法官  謝  俊  雄
                                法官  陳  世  雄
                                法官  魏  新  和
                                法官  吳  信  銘
                                法官  徐  文  亮
      本件正本證明與原本無異
                                      書  記  官
中    華    民    國  九十五  年  十一    月   十四   日
                                                   Ｒ


司法院資訊處製作；財團法人民間司法改革基金會備份。
